【裁判字號】    97,簡上,555
【裁判日期】    970930
【裁判案由】    妨害自由等
【裁判全文】
臺灣板橋地方法院刑事判決             97年度簡上字第555號
上  訴  人  乙○○
即  被  告
上列上訴人因妨害自由等案件，不服本院97年度簡字第2923號中
華民國97年4 月28日第一審判決（聲請簡易判決處刑案號：臺灣
板橋地方法院檢察署97年度偵字第4623號），提起上訴，本院管
轄第二審合議庭判決如下：
    主  文
上訴駁回。
    事  實
一、乙○○於民國（下同）96年12月31日下午5 時45分許，駕駛
    車牌2481-TH 號碼（聲請簡易判決處刑書誤為2841-TH 號）
    小貨車，在臺北縣板橋市新海橋遇見騎乘車號P58-652 號重
    機車之甲○○，乙○○因有意追求甲○○，遂自後跟隨甲○
    ○，並在板橋市○○路379 巷口，乙○○所工作之政峰家俱
    行附近，將甲○○攔下，乙○○因懷疑甲○○欲至政峰家俱
    行，尋找同欲追求甲○○之同事陳昱琦（綽號阿義），因心
    有不甘，不願兩人見面，遂邀約甲○○前往他處聊天，然為
    甲○○所拒。嗣甲○○家人撥打行動電話予甲○○，乙○○
    因見甲○○持手機與家人聯絡，誤以為其係向家人求救，竟
    基於妨害他人行使權利之犯意，先將甲○○之手機搶下，復
    將甲○○之機車強行牽至中正路379 巷內放置，並將機車鑰
    匙強行取走，以此強暴之方式，使甲○○無法自由使用其行
    動電話及機車，因而妨害甲○○之使用其手機及機車之權利
    。而後乙○○復因不斷邀約甲○○不成，而與之發生拉扯，
    乙○○本應注意兩人於拉扯時，若有不慎或施力過大，可能
    造成甲○○受傷，然因極欲甲○○隨其離去，竟疏於注意，
    致甲○○於拉扯掙脫之際，除雙手第三指之指甲（聲請簡易
    判決處刑書誤為右手食指及中指指甲）因而斷裂外，並因重
    心不穩跌倒在地，而受有右臀部挫傷之傷害。而後甲○○因
    手機及機車鑰匙遭乙○○取走，不得已而搭乘上開小貨車隨
    同乙○○離去，離去途中，甲○○因想起其黑色手提包仍在
    其機車上，遂要求乙○○返回中正路379 巷拿取其手提包，
    而後乙○○將甲○○載至政峰家俱行後方之堤防，不斷要求
    甲○○與其交往。甲○○於手機遭乙○○強行取走之際，告
    知家人其為乙○○所攔下，甲○○之家人因甲○○失去聯絡
    ，遂撥打電話至政峰家俱行告知上情，政峰家俱行之員工遂
    撥打電話要求乙○○立即返回公司，乙○○始駕駛上開小貨
    車搭載甲○○返回中正路379 巷口，到達後，乙○○為政峰
    家俱行員工所攔下，甲○○則趁隙將手提包及遭強行取走之
    手機、鑰匙取回，至中正路379 巷內，騎乘其機車離去，而
    後報警處理，經警通知乙○○到案說明，而查獲上情。
二、案經甲○○訴由臺北縣政府警察局新莊分局報請臺灣板橋地
    方法院檢察署檢察官偵查後聲請以簡易判決處刑。
    理  由
一、本件被告之供述及被告以外之人於審判外之陳述暨相關筆錄
    、書證（以下所引據者），檢察官、被告均未於本案言詞辯
    論終結前聲明異議。本院審酌該等陳述、筆錄、書證作成時
    之情況，亦無何等違背刑事訴訟程序或顯不可信之情形，倘
    以之作為本案認定犯罪事實之基礎，尚屬適當，爰依刑事訴
    訟法第156 條第1 項、第159 條之5 等規定，認均具有證據
    能力，合先敘明。
二、訊據被告乙○○對於上述時、地與告訴人甲○○相遇及告訴
    人甲○○當日確有受傷之事實並不否認；惟矢口否認有何妨
    害自由及過失傷害之犯行，並辯稱：伊只是要與甲○○談談
    ，而將甲○○的機車牽到巷口，並未拿她的機車鑰匙，至於
    甲○○受傷是她自己跌倒的云云。經查：證人即告訴人甲○
    ○於警詢時證稱：「我於96年12月31日17時45分要到臺北縣
    板橋市○○路379 巷71號找朋友，駕駛重機車P58-652 號機
    車騎到板橋市○○路379 巷口時突然乙○○駕駛乙輛
    2481-TH 號的小貨車從我左後方疾駛向右靠，強行擋住我的
    去路，接著他下車後，拔走我的機車鑰匙，說：把你的機車
    牽往前並靠邊‧‧‧此時我的手機在響，他卻把我的手機搶
    走，不讓我聽，於是兩人發生拉扯，拉扯中我跌坐在地上，
    我一直叫他把手機及鑰匙還我，他不肯」（見偵查卷第4 頁
    ），復於偵查中結證稱：「他半路把我攔下來，那時我剛好
    跟家人講電話，他以為我在求救，就搶我機車鑰匙、手機、
    皮包，拉我跟他走‧‧‧他是半強拉我進去‧‧‧在拉扯當
    中指甲斷裂，跌倒時右臀部有瘀青」（見偵查卷第22頁及23
    頁）。又被告於偵查中經檢察官以她（指告訴人甲○○）是
    否有跌倒乙事訊問，被告供稱：「我是沒有看到，但她走路
    一拐一拐的，不像正常人」，經檢察官再以你行為構成過失
    傷害、強制罪之意見訊問被告，被告亦供稱：「沒有，我承
    認」（見偵查卷第23頁及24頁）。此外並有照片7 幀及告訴
    人提出之行政院衛生署臺北醫院診斷證明書1 紙在卷可稽。
    是被告所辯各節，要屬飾卸諉責之詞，殊無可採。再被告為
    一男子，而告訴人為一女子，如與之拉扯，一旦用力過猛或
    突然放鬆，均可能會造成對方因之跌倒，被告對此情況應能
    注意且能注意，並未有不能注意之情事，竟疏未注意，致使
    告訴人甲○○於拉扯掙脫之際，除雙手第三指之指甲因而斷
    裂外，並因重心不穩跌倒在地，而受有右臀部挫傷之傷害，
    被告之過失行為與告訴人所受傷害之間，有相當因果關係。
    綜上所述，本案事證明確，被告之犯行洵堪認定。
三、核被告乙○○所為，係犯刑法第284 條第1 項前段過失傷害
    罪及同法第304 條之強制罪。被告所犯上開2 罪間，犯意各
    別、罪名互異，應分論併罰。原審法院審酌被告犯罪動機、
    目的、手段、所生危害、犯後態度等一切情狀，分別判處被
    告拘役25日，如易科罰金，以新臺幣（下同）1,000 元折算
    1 日、拘役40日，如易科罰金，以1,000 元折算1 日，應執
    行拘役55日，如易科罰金，以1,000 元折算1 日，認事用法
    並無違誤，量刑亦稱妥適。至被告提起本件上訴猶執陳詞指
    摘原判決不當求為撤銷改判無罪，為無理由，應予駁回。
據上論斷，應依刑事訴訟法第455之1第3項、第368條，判決如主
文。
本案經檢察官藍海凝到庭執行職務
中    華    民    國    97    年    9     月    30    日
                    刑事第五庭審判長法  官  潘  長  生
                                    法  官  黎  錦  福
                                    法  官  謝  梨  敏
上列正本證明與原本無異。
不得上訴。
                                    書記官  張  玉  如
中    華    民    國    97    年    10    月    1     日
附錄本案論罪科刑法條：
刑法第284條
因過失傷害人者，處6 月以下有期徒刑、拘役或5 百元以下罰
金，致重傷者，處1年以下有期徒刑、拘役或5百元以下罰金。
從事業務之人，因業務上之過失傷害人者，處1 年以下有期徒刑
、拘役或1 千元以下罰金，致重傷者，處3 年以下有期徒刑、拘
役或2 千元以下罰金。
刑法第304條
以強暴、脅迫使人行無義務之事或妨害人行使權利者，處3 年以
下有期徒刑、拘役或3 百元以下罰金。
前項之未遂犯罰之。


司法院資訊處製作；財團法人民間司法改革基金會備份。
